臺灣高雄地方法院民事判決　九十一年度訴字第五八三號
　　原　　　告　財團法人中華基督教衛理公會
　　法定代理人　曾紀鴻
　　被　　　告　甲○○○
右當事人間返還土地等事件，本院判決如左：
    主      文
被告應將坐落高雄市○鎮區○○段第一四九一地號土地內之如附圖所示綠色部分之地
上物予以拆除，並將之騰空返還予原告。
被告應給付原告新台幣壹拾捌萬貳仟參佰柒拾陸元及自民國九十一年五月二十九日起
至交還上開土地之日止按月給付新台幣參仟零肆拾壹元。
原告其餘之訴駁告。
訴訟費用由被告負擔。
本判決於原告以新台幣伍拾柒萬元供擔保後得假執行。
原告其餘假執行之聲請駁回。
    事      實
甲、原告方面：
  一、聲明：求為判決
    (1)、被告應將坐落高雄市○鎮區○○段第一四九一地號土地內之如附圖所示綠色
        部分之地上物予以拆除，並將之騰空返還予原告。
    (2)、被告應給付原告新台幣（下同）三十五萬七千四百五十四元及自民國九十一
        年五月二十九日起至交還土地之日止按月給付五千零六十八元。
    (3)、願供擔保請准為假執行之宣告。
  二、陳述：
      坐落高雄市○鎮區○○段第一四九一地號土地為伊所有，詎被告未經伊之同意
      ，又無合法正當之權源，竟於其上搭建木造房屋乙棟（舊門牌編號為高雄市○
      鎮區○○街二三號、二三號之一）而占有如附圖所示之綠色部分（四十八平方
      公尺），伊屢次催促其拆屋還地，惟被告均置之未理，而被告無權占用上開土
      地多年，其自係無法律上之原因而受有相當於租金之不當利得，並因此致伊權
      益受損，為此乃依所有物返還請求權請求被告應將如主文第一項所示之地上物
      予以拆除，並將其占有之土地予以返還，並依不當得利、侵權行為之法律關係
      請求被告應給付自八十六年（原告誤載為八十五年）五月二十九日起至九十一
      年五月二十八日止每年依公告地價百分之十計算之不當利得計三十五萬七千四
      百五十四元及自九十一年五月二十九日起至交還土地之日止按月給付五千零六
      十八元。
  三、證據：提出地籍圖謄本、土地登記謄本、地價謄本等件為證。
乙、被告方面：
  一、聲明：求為判決駁回原告之訴及假執行之聲請。
  二、陳述：
      伊在系爭土地所建之房屋乃為木板屋，其早已廢棄無人使用居住，而現今景氣
      不佳，房租屢有下降趨勢，原告請求依申報地價年息百分之十計算相當於租金
      之損害顯屬過高，應以年息百分之五計算較為適當。
丙、本院依職權囑託高雄市政府地政處前鎮地政事務所就系爭土地地上物進行測量。
    理      由
一、本件被告未於言詞辯論期日到場，經核無民事訴訟法第三百八十六條所列各款之
    情形，爰依原告之聲請，准由其一造辯論而為判決。
二、本件原告主張坐落高雄市○鎮區○○段第一四九一地號土地為伊所有，詎被告未
    經伊之同意，又無合法正當之權源，竟於其上搭建木造房屋乙棟而占有如附圖所
    示之綠色部分（四十八平方公尺），而伊屢次催促其拆屋還地，惟被告均置之未
    理迄未遷還等情，業據原告提出與所述相符之地籍圖謄本、土地登記謄本等件為
    證，且經本院會同高雄市政府地政處前鎮地政事務所勘測現場屬實，並有勘驗筆
    錄及複丈成果圖等件附卷可稽，而被告於此亦不爭執，自堪信原告主張為真實，
    今被告既未經原告之同意即占用系爭土地建屋，且其亦無其他合法正當占有權源
    ，被告所有上開建物自係無權占有原告所有上開土地，從而本件原告依民法第七
    百六十七條規定請求被告應將如附圖所示綠色部分之地上物予以拆除並將占有土
    地予以返還，依法洵無不合，自應予准許。
三、按依不當得利之法則請求返還不當得利，以無法律上之原因而受利益，致他人受
    有損害為其要件，故其得請求返還之範圍，應以對方所受之利益為度，非以請求
    人所受損害若干為準，無權占有他人土地，可能獲得相當於租金之利益為社會通
    常之觀念，是被上訴人抗辯其占有系爭土地所得之利益，僅相當於法定最高限額
    租金之數額尚屬可採，又建築房屋之基地租金，依土地法第一百零五條準用同法
    第九十七條規定，以不超過該土地申報價額年息百分之十為限，而該條所謂土地
    價額，依土地法施行法第二十五條規定，係指法定地價而言，又法定地價，依土
    地法第一百四十八條規定，係指土地所有權人依土地法所申報之地價，在平均地
    權條例施行區域，當係指土地所有權人於地政機關舉辦規定地價或重新規定地價
    之時，於公告申報地價期間內自行申報之地價而言，未於該期間內申報者，則應
    以公告地價為其申報之地價，最高法院六十一年台上字第一六九五號、六十九年
    度台上字第三九一二號、七十五年度台上字第三七八號分別著有判例或判決。查
    被告無權占有原告所有上開地號土地四十八平方公尺業如上述，而原告所有上開
    地號土地地目為旱，其於八十三、八十六、八十九年各七月間之申報地價乃分為
    一萬二千二百五十六元、一萬二千六百七十二元、一萬二千六百七十二元，惟其
    公告現值則為每平方公尺三萬六千元，另被告所有上開建物係位高雄市○○街、
    桂林街交岔口附近，其後為原告所興築之學生中心，而英德街寬約八米，沿路大
    多為公寓住家，桂林街寬約六米，其旁則有一小公園乙節，此為兩造所不爭執，
    並有地價謄本、土地登記謄本、照片等件在卷可稽，並為本院到場勘驗屬實，是
    本件被告既無權占有原告所有上開地號土地計四十八平方公尺，則依社會通常之
    觀念，其自因此可能獲得相當於法定最高限額租金數額之租金利益自明，而系爭
    占用土地依法定最高租金限額計算結果，其每年之租金額約為六萬零八百二十六
    元（以申報地價最高額之一萬二千六百七十二元計算：48×12672×10/100＝
    60826），換算每月租金即為五千零六十九元，惟該地係處住宅區，其商業活動
    及其機能尚非甚高，是依被告占有之面積、該地之公告現值、土地使用分區、地
    處狀況及現今經濟景氣情況觀之，此之平均每月租金數額與現實社會經濟狀況相
    衡實屬過高，本院認應以系爭土地公告地價百分之六計算其相當於租金之損害較
    屬相當（每月平均為三千零四十一元），今原告就此相當於租金之不當利得得請
    求之期間既為五年，則其自八十五年五月二十九日起至九十一年五月二十八日（
    引導送達日）止得請求之五年租金金額即為十八萬二千三百七十六元（86.05.29
    至86.06.30之一個月期間：12256×48×6/100÷12＝2941；86.07.01至91.05.28
    之四年十一個月期間：12672×48×6/100×4＋12672×48×6/100×11/12＝
    179435  ），從而本件原告依不當得利、侵權行為之法律關係請求被告應給付十
    八萬二千三百七十六元及自九十一年五月二十九日起至交還系爭土地之日止按月
    給付三千零四十一元，依法即無不合，自應予准許，其逾此範圍外之請求即屬無
    據，自應予以駁回。
四、本件原告陳明願供擔保請准為假執行之宣告，經核並無不合，爰就原告勝訴部分
    ，酌定相當之擔保金額准許之，至原告敗訴部分，其假執行之聲請即失所依附，
    應予駁回。
五、據上論結：本件原告之訴為一部有理由、一部無理由，合依民事訴訟法第三百八
    十五條第一項、第七十九條但書、第三百九十條第二項，判決如主文。
中　　　華　　　民　　　國　　九十一　　年　　 十一　　 月　　　八　　　日
                              臺灣高雄地方法院民事第五庭
~B法　官　黃　宏　欽
右為正本係照原本作成。
如不服本判決，應於判決送達後廿日內，向本院提出上訴狀並表明上訴理由，如於本
判決宣示後送達前提起上訴者，應於判決送達後十日內補提上訴理由書（須附繕本）。
中　　　華　　　民　　　國　　九十一　　年　　 十一　　 月　　　八　　　日
~B法院書記官　史華齡
